【裁判字號】    98,交易,63
【裁判日期】    981008
【裁判案由】    過失傷害
【裁判全文】
臺灣高雄地方法院刑事判決              98年度交易字第63號
公  訴  人  臺灣高雄地方法院檢察署檢察官
被      告  丙○○
上列被告因過失傷害案件，經檢察官提起公訴（98年度偵字第34
64號），本院判決如下：
    主  文
丙○○犯過失傷害罪，處有期徒刑參月，如易科罰金，以新台幣
壹仟元折算壹日。
    事  實
一、丙○○考領有普通小型車駕駛執照，於民國97年9 月24日上
    午8 時15分許，駕駛車牌5N—2300號自小貨車，自高雄縣美
    濃鎮○○路○ 段559 號其住處旁車尾朝西方向倒車時，應注
    意汽車倒車時，應顯示倒車燈光或手勢後，謹慎緩慢後倒，
    並應注意其他車輛及行人，復無不能注意之情形，竟疏未注
    意即貿然倒車佔據中正路二段由南往北行車方向路面，致沿
    美濃鎮○○路○段由南往北方向，由乙○○○所騎乘之車牌
    H7T —839 號機車因閃避不及而撞及丙○○所駕駛之上開自
    小貨車左後車尾處，致乙○○○人車倒地後受有頭部外傷併
    創傷性顱內出血、左側鎖骨及肩胛骨骨折、右手第四、五指
    撕裂傷、左側第二至第六及第八根肋骨骨折併血胸等傷害。
二、案經乙○○○訴由高雄縣政府警察局旗山分局報請臺灣高雄
    地方法院檢察署檢察官偵辦起訴。
    理  由
一、證據能力部分：
    按被告以外之人於審判外之陳述，雖不符前四條之規定，而
    經當事人於審判程序同意作為證據，法院審酌該言詞陳述或
    書面陳述作成時之情況，認為適當者，亦得為證據；當事人
    、代理人或辯護人於法院調查證據時，知有第159 條第1 項
    不得為證據之情形，而未於言詞辯論終結前聲明異議者，視
    為有前項之同意，刑事訴訟法第159 條之5 定有明文。本件
    道路交通事故談話紀錄表、道路交通事故調查報告表(一)、(二)
    、道路交通事故現場圖、高雄縣政府警察局事故現場照片、
    、高雄榮民總醫院診斷證明書、衛生署旗山醫院診斷證明書
    、財團法人臺灣基督長老教會新樓醫院診斷證明書、交通事
    故肇事人自首情形紀錄表雖均屬傳聞證據，然被告丙○○及
    檢察官均同意作為證據，本院審酌該言詞及書面陳述作成之
    情況，核無違法取證或其他瑕疵，認為以之作為證據為適當
    ，上開證據資料，自得作為證據。
二、訊據被告丙○○矢口否認有何過失傷害犯行，辯稱：當天伊
    坐在駕駛座要出門，其妻王月雲與鄰居甲○○打招呼時，伊
    聽到車子後面有聲音，後來乙○○○就倒在地上，伊就車禍
    之發生並無過失云云，經查：
（一）被告駕駛之車號5N—2300號自小貨車，於本件交通事故發
      生後，停置在高雄縣美濃鎮○○路○ 段559 號其住處旁，
      車尾朝西微偏南方向，且左後側車尾已超越道路白實線；
      本件交通事故肇事時告訴人乙○○○騎乘車號H7T —839
      號重型機車行經該路段因閃避不及而撞及被告所駕上開自
      小貨車左後車尾處，致告訴人倒地後受有頭部外傷併創傷
      性顱內出血、左側鎖骨及肩胛骨骨折、右手第四、五指撕
      裂傷、左側第二至第六及第八根肋骨骨折併血胸等情，業
      經證人即告訴人乙○○○指證甚詳，並有道路交通事故現
      場圖、道路交通安全事故調查報告表、事故現場照片8 張
      、高雄榮民總醫院診斷證明書、衛生署旗山醫院診斷證明
      書、財團法人臺灣基督長老教會新樓醫院診斷證明書等件
      附卷可稽，並為被告所不爭執，上開事實，堪可認定。
（二）被告對事故發生之原因，先於警詢時陳稱：伊當時在倒車
      滑行，我太太王月雲在後面指揮，倒車到肇事地點時，我
      看到機車過來就馬上煞車，告訴人騎乘機車之右前車身擦
      撞我左後車尾，就人車一起滑出去倒地等語（見偵卷第6
      頁）；嗣於偵訊中改稱：告訴人受傷是告訴人車子來撞我
      的等語（見偵卷第25頁）；於本院準備程序復改稱：車禍
      發生當時，我正要倒車，是告訴人自己騎車滑倒受傷等語
      （見本院審交易卷第28頁背面），是其關於事故發生過程
      ，供述已然不一，實難憑信。證人即被告之鄰居甲○○雖
      於本院審理中證稱：當時被告車子還沒發動云云（見本院
      卷第25頁），惟當時其與被告所駕自小貨車相距二線道馬
      路，亦據證人甲○○證述明確（見本院卷第26頁），而被
      告所駕自小貨車則係車尾朝向馬路，衡情證人甲○○能否
      明確知悉被告車子尚未發動，已非無疑。又證人甲○○於
      本院審理中證述：當時被告剛上車還沒有開車，王月雲沒
      有幫被告看後面有沒有車子等語（見本院卷第27頁），與
      被告於警詢、偵訊、審理中均不否認其已發動車子之情不
      無齟齬，則該證人是否已明確見聞本件事故發生之始末，
      實非無疑義。況當時同在場目擊之證人即被告之妻王月雲
      於偵訊中具結證稱：當時被告駕駛上開自小貨車準備要倒
      車時車子在滑動等語（見偵卷第25頁），參以當時被告駕
      駛上開自小貨車確有發動之情節，業據被告於本院審理中
      供承明確（見本院卷第32頁），均足認事故當時被告所駕
      上開自小貨車應係處於倒車滑行狀態，是被告上開所辯，
      顯係卸責之詞，不足採信。
（三）按汽車倒車時，應顯示倒車燈光或手勢後，謹慎緩慢後倒
      ，並應注意其他車輛及行人，道路交通安全規則第110 條
      第2 款定有明文。被告考領有普通小型車駕照，對於上開
      規則應無不知之理，於上開時地駕駛車輛，理應注意遵守
      上開道路交通安全規則，並於倒車時顯示燈光或手勢，謹
      慎緩慢後倒，及注意其他車輛及行人，而依卷附道路交通
      事故調查報告表所示，肇事當時日間有自然光線，路面乾
      燥、無缺陷、無障礙物、視距良好等情形，並無不能注意
      之情形，然被告竟疏未注意謹慎緩慢後倒，亦未注意車道
      上其他往來車輛，即貿然倒車，以致造成本件車禍，被告
      之行為顯有過失甚明。又告訴人因本件車禍受有前揭傷害
      已如前述，是被告之過失行為與告訴人之傷害間，顯具相
      當之因果關係。綜上，本件事證已明，被告犯行洵堪認定
      ，應依法論科。
三、核被告所為，係犯刑法第284 條第1 項前段之過失傷害罪。
    又被告於本件事故發生後，仍留於現場等候員警處理，並當
    場承認為肇事人，有高雄縣政府警察局旗山分局道路交通事
    故肇事人自首情形紀錄表在卷（見偵卷第26頁），符合自首
    要件，依刑法第62條前段規定減輕其刑。爰審酌被告因倒車
    滑行未注意後方，造成告訴人閃避不及倒地後受有前揭傷害
    ，且其犯後否認過失犯行，未就告訴人所受傷害達成和解，
    態度不佳，惟念其並無犯罪前科紀錄，有臺灣高等法院被告
    前案紀錄表1 份可按，暨被告過失情節、所生危害等一切情
    狀，量處如主文所示之刑，並參酌被告年齡、學經歷、職業
    、經濟狀況及上開犯罪情節，諭知如主文所示易科罰金之折
    算標準。
據上論斷，應依刑事訴訟法第299 條第1 項前段，刑法第284 條
第1 項前段、第62條前段、第41條第1 項前段，刑法施行法第1
條之1，判決如主文。
本案經檢察官李怡增到庭執行職務。
中    華    民    國    98    年   10     月     8    日
                  交通法庭      審判長法  官  曾逸誠
                                      法  官  王靖茹
                                      法  官  姚水文
以上正本證明與原本無異。
如不服本判決應於收受送達後10日內向本院提出上訴書狀，並應
敘述具體理由；如未敘述上訴理由者，應於上訴期間屆滿後20日
內向本院補提理由書（均須按他造當事人之人數附繕本）「切勿
逕送上級法院」。
中    華    民    國    98    年    10    月    8     日
                                     書記官  何慧娟
附錄本案論罪科刑法條：
中華民國刑法第284條第1項
因過失傷害人者，處 6 月以下有期徒刑、拘役或 5 百元以下罰
金，致重傷者，處1 年以下有期徒刑、拘役或5 百元以下罰金。


司法院資訊處製作；財團法人民間司法改革基金會備份。
